臺灣板橋地方法院刑事判決　　　　　　　　96年度易字第61號
公　訴　人　臺灣板橋地方法院檢察署檢察官
被　　　告　甲○○
　　　　　　　　　　（現另案於臺灣臺北監獄執行）
上列被告因偽造文書案件，經檢察官提起公訴（95年度偵字第23
142 號、第23829 號、第24239 號），被告於準備程序認罪，本
院以簡式審判程序判決如下：
    主  文
甲○○連續犯行使偽造私文書罪，累犯，處有期徒刑壹年，減為
有期徒刑陸月，如易科罰金以銀元佰元折算壹日。偽造之「乙
○○」身分證壹張（含其上之「內政部印」公印文壹枚）及如附
表一、二所示偽造之「乙○○」簽名、指印均沒收。
    事實及理由
一、按除被告所犯為死刑、無期徒刑、最輕本刑為三年以上有期
    徒刑之罪或高等法院管轄第一審案件者外，於第一次審判期
    日前之準備程序進行中，被告先就被訴事實為有罪之陳述時
    ，審判長得告知被告簡式審判程序之旨，並聽取當事人、代
    理人、辯護人及輔佐人之意見後，裁定進行簡式審判程序，
    刑事訴訟法第273 條之1 第1 項定有明文。經核本件被告甲
    ○○所犯係死刑、無期徒刑、最輕本刑為三年以上有期徒刑
    以外之罪，其於準備程序中就被訴事實為有罪之陳述，經法
    官告知簡式審判程序之旨，並聽取公訴人、被告之意見後，
    本院爰依首揭規定，合議裁定由受命法官獨任進行簡式審判
    程序，合先敘明。又本件起訴書原漏載其起訴之95年度偵字
    第24239 號部分之犯罪事實，惟於審理中業經公訴人補述陳
    明（參見卷附補充理由書），且此部分犯罪事實與起訴書原
    載有之95年度偵字第23829 號、第23142 號等部分之犯罪事
    實，核有修正前刑法規定之牽連犯、連續犯等裁判上一罪關
    係，亦為起訴效力所及，故本院得併予審究，併此敘明。
二、本件犯罪事實：
    甲○○前曾於民國93年間因違反毒品危害防制條例案件，經
    本院以92年度簡字第3706號判處有期徒刑六月確定，於93年
    2 月23日易科罰金執行完畢。詎其於上開有期徒刑執行完畢
    後五年內，猶不知悔改，其先因有案通緝，為圖掩飾身分以
    逃避警方查緝，而於94年間某日，在臺北縣三重市○○路天
    台廣場附近，以新臺幣（下同）2 萬元之代價，提供其相片
    ，交由有偽造身分證犯意聯絡之綽號「小高」之成年男子，
    為其偽造貼有其相片及偽造「內政部印」公印文1 枚之「乙
    ○○」身分證1 張，供其使用，足生損害於乙○○及戶政機
    關對於身分證核發管理之正確性。其後於95年1 月18日晚上
    7 時25分許，在臺北縣三重市○○街50號之4 ，因涉嫌賭博
    等案件（已經檢察官以被告「乙○○」名義聲請簡易判決處
    刑，由本院以95年度簡字第2544號簡易判決判處罰金銀元10
    00元確定在案，現由檢察官聲請再審中）為警查獲後，為圖
    掩飾身分，竟基於行使偽造文書之犯意，冒名「乙○○」應
    訊，先後於同日及翌日（即同年月19日），分別在上址為警
    查獲處所、臺北縣政府警察局三重分局慈福派出所、臺灣板
    橋地方法院檢察署等處，接續在如附表一所示警局扣押筆錄
    、自願接受搜索同意書、逮捕通知書、權利告知書、調查筆
    錄、現場圖、檢察官訊問筆錄及證人結文等上，偽造如附表
    一所示之「乙○○」簽名及指印，交付警察、檢察等機關以
    行使之，足生損害於乙○○及警察、檢察等機關調查偵辦犯
    罪之正確性。其後復於95年4 月20日下午4 時40分許，在臺
    北縣三重市○○路○ 段244 巷50號3 樓，因涉嫌違反毒品危
    害防制條例案件（此案所涉販賣毒品部分，業經檢察官以被
    告「乙○○」名義偵查後不起訴處分在案；所涉施用毒品部
    分，經聲請裁定送觀察、勒戒後，無繼續施用毒品傾向，亦
    經檢察官以被告「乙○○」名義不起訴處分在案）為警查獲
    後，其為圖掩飾身分，復承上開偽造文書之概括犯意，持上
    開偽造之「乙○○」身分證出示行使，冒名「乙○○」應訊
    ，先後於同日及翌日（即同年月21日），分別在上址為警查
    獲處所、臺北縣政府警察局板橋分局、臺灣板橋地方法院檢
    察署等處，接續在如附表二所示警局搜索、扣押筆錄、扣押
    物品目錄表、勘察採證同意書、逮捕通知、調查筆錄、檢察
    官訊問筆錄等上，偽造如附表二所示之「乙○○」簽名及指
    印，交付警察、檢察等機關以行使之，足生損害於乙○○及
    警察、檢察等機關調查偵辦犯罪之正確性。嗣因乙○○於95
    年8 月10日，經臺灣板橋地方法院檢察署檢察事務官通知到
    庭詢問時指稱遭冒名之情，循線調查後，始查悉上情。案經
    臺北縣政府警察局三重分局、板橋分局報請臺灣板橋地方法
    院檢察署檢察官及該署檢察官自動簽分偵查起訴。
三、本件之證據：
    (一)被告於本院審理時之自白、被害人乙○○於偵查、審理時
      之證述。
    (二)卷附如附表一、二所示之警局搜索、扣押筆錄、扣押物品
      目錄表、自願接受搜索同意書、逮捕通知書、權利告知書
      、調查筆錄、現場圖、檢察官訊問筆錄、證人結文、勘察
      採證同意書、內政部警政署刑事警察局95年8 月24日刑紋
      字第0950124762號指紋鑑驗書、臺北縣永和市戶政事務所
      96年6 月6 日北縣永戶字第0960003323號函檢送之乙○○
      歷年申請補發身分證資料等可資佐證。
四、按被告於如附表一編號2 、3 、4 、9 、附表二編號2 、3
    所示之自願接受搜索同意書、逮捕通知書、權利告知書、證
    人結文、勘察採證同意書、逮捕通知等上，偽造之「乙○○
    」簽名、指印，從其形式上觀察，足以表示簽名人同意搜索
    、已知悉其受逮捕、告知權利、具結作證同意勘察採證等意
    旨，並足為其上開意思表示之證明，均具有私文書之性質。
    又本件被告行為後，刑法第33條第5 款（修正提高罰金最低
    額為新臺幣一千元以上，以百元計算之）、第55條（刪除牽
    連犯從一重處斷之規定）、第56條（刪除本條連續犯以一罪
    論之規定）、第41條第1 項（將易科罰金折算標準提高為「
    以新臺幣一千元、二千元或三千元折算一日」）等規定，業
    於95年7 月1 日修正施行，罰金罰鍰提高標準條例第2 條原
    易科罰金提高折算標準金額倍數規定，並於95年4 月28日配
    合修正刪除，同於95年7 月1 日生效施行，是經依同法第2
    條規定綜合比較新舊法結果，被告本件所犯之罪，依修正後
    之上開規定處斷，並無有利，自仍應適用其行為時之舊法即
    修正前之刑法上開規定處斷。又刑法第28條（將共同正犯條
    文「實施」一語，修正為「實行」，否認「陰謀共同正犯」
    、「預備共同正犯」），亦於95年7 月1 日修正生效施行，
    惟其修正之內容，對於本件被告共同「實行」犯罪之情形而
    言，並無有利或不利之影響，無新舊法比較適用之問題，應
    依一般法律適用原則，適用裁判時法（參見最高法院95年度
    台上字第5589號判決意旨）；另刑法第47條累犯之規定，亦
    於95年7 月1 日修正施行（將累犯修正限制以故意再犯為限
    ，並增訂強制工作處分擬制累犯規定），惟對故意犯論以累
    犯之規定部分，修正前、後並無不同，而本件被告所犯累犯
    情形，即屬故意犯累犯之情，而無輕重比較之問題，故上開
    累犯規定於本件應無法律變更之問題，自無新舊法比較適用
    問題，亦應依一般法律適用之原則，適用裁判時之法律處斷
    。是核本件被告上開所為，係犯刑法第216 條、第212 條之
    行使偽造特種文書罪、同法第218 條第1 項之偽造公印文罪
    （以上二罪，係指行使偽造含有偽造公印文之「乙○○」身
    分證犯行部分）、同法第216 條、第210 條之行使偽造私文
    書罪（此罪係指二次冒名「乙○○」應訊偽造簽名、指印犯
    行部分）。其上開所犯偽造特種文書行為，與綽號「小高」
    之成年男子間，有犯意聯絡之行為分擔，為共同正犯；再其
    偽造特種文書之低度行為，應為其後行使之高度行為所吸收
    ，故不另論罪。又其各於附表一、二所示文書、現場圖等上
    先後多次偽造之署押，均各係基於單一犯意接續為之，侵害
    單一法益，應為接續犯，屬單一之偽造署押行為。另其各於
    附表一、二偽造署押之行為，係偽造私文書之一部行為，又
    其偽造私文書之低度行為，應為其後行使之高度行為所吸收
    ，故亦均不另論罪。再被告上開所犯行使特種文書、偽造公
    印文二罪間，為一行為觸犯數罪之想像競合犯，應從一重之
    偽造公印文論之；又其上開所犯行使特種文書與其上開所犯
    第二次行使偽造私文書部分，二罪間有修正前刑法規定方法
    結果之牽連犯關係，應從一重之行使偽造私文書論之，是依
    修正前、後刑法第55條之規定，綜論上述各罪想像競合、牽
    連等裁判上一罪關係，末應從一重之行使偽造私文書處斷。
    又其上開所犯二次行使偽造私文書行為，時間緊接，所犯罪
    名相同，顯係出於概括之犯意反覆為之，為修正前刑法規定
    之連續犯，爰依修正前刑法第56條之規定以一罪論，並加重
    其刑。另公訴意旨原就被告上開所犯偽造公印文、附表一所
    示行使偽造私文書等部分，漏未敘及，惟上開部分與原起訴
    敘及部分，有上述裁判上一罪關係，為起訴效力所及，且附
    表一所示部分，其後亦經公訴人補充陳明，本院自得併予審
    究。又公訴意旨原就附表二所示行使偽造私文書部分，僅論
    及刑法第217 條第1 項之偽造署押罪嫌，依上述理由，所認
    罪名容有未洽，惟此其後亦經公訴人於補充理由書及審理時
    更正起訴法條為刑法第216 條、第210 條之行使偽造私文書
    罪，已屬無誤，附此敘明。另被告前曾於93年間因違反毒品
    危害防制條例案件，經本院以92年度簡字第3706號判處有期
    徒刑六月確定，於93年2 月23日易科罰金執行完畢，有臺灣
    高等法院被告全國前案紀錄表在卷可稽，被告前受有期徒刑
    執行完畢，於五年以內故意再犯本件有期徒刑以上之罪，為
    累犯，應依刑法第47條第1 項規定，遞加重其刑。爰審酌被
    告之素行、犯罪之動機目的、所生危害及犯後之態度等一切
    情狀，量處如主文所示之刑，以資懲儆。又本件被告犯罪後
    ，中華民國九十六年罪犯減刑條例業已制定，經總統於96
    年7 月4 日公布，同年月16日生效施行，查本件被告之犯罪
    時間，均係在96年4 月24日以前，所犯行使偽造私文書之罪
    ，核諸中華民國九十六年罪犯減刑條例第2 條第1 項、第3
    條等規定，合於減刑條件，爰依該條例第2 條第1 項第3 款
    、第9 條等規定，減其宣告刑二分之一，並依修正前之刑法
    規定諭知易科罰金之折算標準。又被告偽造之「乙○○」身
    分證（含偽造之「內政部印」公印文1 枚）1 張，係被告所
    有因犯罪所生及供犯罪所用之物，且其上之公印文為刑法第
    219 條規定義務沒收之物；再如附表一、二所示各文書、現
    場圖上偽造之「乙○○」簽名、指印，依刑法第219 條規定
    ，亦應予義務沒收，爰均依法併予宣告沒收。
五、依刑事訴訟法第273 條之1 第1 項、第299 條第1 項前段、
    第310 條之2 、第454 條，刑法第2 條第1 項前段、第28條
    、修正前之刑法第56條、刑法第216 條、第210 條、第212
    條、第218 條第1 項、第47條第1 項、修正前、後之刑法第
    55條、修正前之刑法第41條第1 項前段、第38條第1 項第2
    款、第3 款、刑法第219 條，修正前之罰金罰鍰提高標準條
    例第2 條，中華民國九十六年罪犯減刑條例第2 條第1 項第
    3 款、第7 條、第9 條，判決如主文。
六、如不服本判決，得自收受送達之日起10日內向本院提出上訴
    狀（須附繕本）。
本案經檢察官靳開聖到庭執行職務
中　　華　　民　　國　　96　　年　　7 　　月　　31　　日
                      刑事第八庭  法　官  彭  全  曄
以上正本證明與原本無異
                                  書記官  吳  詩  琳
中　　華　　民　　國　　96　　年　　7 　　月　　31　　日
附錄本案論罪科刑法條全文：
中華民國刑法第216條
（行使偽造變造或登載不實之文書罪）
行使第 210 條至第 215 條之文書者，依偽造、變造文書或登載
不實事項或使登載不實事項之規定處斷。
中華民國刑法第210條
（偽造變造私文書罪）
偽造、變造私文書，足以生損害於公眾或他人者，處 5 年以下有
期徒刑。
中華民國刑法第212條
（偽造變造特種文書罪）
偽造、變造護照、旅券、免許證、特許證及關於品行、能力服務
或其他相類之證書、介紹書，足以生損害於公眾或他人者，處1
年以下有期徒刑、拘役或3百元以下罰金。
中華民國刑法第218條
（偽造盜用公印或公印文罪）
偽造公印或公印文者，處 5 年以下有期徒刑。
盜用公印或公印文足以生損害於公眾或他人者，亦同。
--------------------------------------------------------------
附表一：
┌──┬──────────┬───────┬────────┐
│編號│簽    署    文    書│偽  造  署  押│備            註│
├──┼──────────┼───────┼────────┤
│ 1  │臺北縣政府警察局三重│冒名「乙○○」│                │
│    │分局95.1.18 扣押筆錄│偽簽署名2 枚、│                │
│    │                    │按捺指印2 枚  │                │
│    │                    │              │                │
├──┼──────────┼───────┼────────┤
│ 2  │95.1.18 自願接受搜索│冒名「乙○○」│(1)屬私文書      │
│    │同意書              │偽簽署名1 枚、│(2)原偽簽署名2 枚│
│    │                    │按捺指印2 枚  │  ，惟起首之署名│
│    │                    │              │  1 枚，非屬簽名│
│    │                    │              │  性質          │
│    │                    │              │  。            │
├──┼──────────┼───────┼────────┤
│ 3  │臺北縣政府警察局三重│冒名「乙○○」│屬私文書        │
│    │分局95.1.18 逮捕通知│偽簽署名1 枚、│                │
│    │書                  │按捺指印1 枚  │                │
├──┼──────────┼───────┼────────┤
│ 4  │臺北縣政府警察局三重│冒名「乙○○」│屬私文書        │
│    │分局95.1.19 權利告知│偽簽署名2 枚、│                │
│    │書2 紙              │按捺指印2 枚  │                │
├──┼──────────┼───────┼────────┤
│ 5  │臺北縣政府警察局三重│冒名「乙○○」│                │
│    │分局慈福派出所95.1. │偽簽署名4 枚、│                │
│    │19第一次調查筆錄    │按捺指印10枚  │                │
├──┼──────────┼───────┼────────┤
│ 6  │臺北縣政府警察局三重│冒名「乙○○」│                │
│    │分局慈福派出所95.1. │偽簽署名4 枚、│                │
│    │19第二次調查筆錄    │按捺指印10枚  │                │
├──┼──────────┼───────┼────────┤
│ 7  │現場圖              │冒名「乙○○」│                │
│    │                    │偽簽署名1 枚、│                │
│    │                    │按捺指印1 枚  │                │
├──┼──────────┼───────┼────────┤
│ 8  │臺灣板橋地方法院檢察│冒名「乙○○」│                │
│    │署檢察官95.1.19 訊問│偽簽署名1 枚  │                │
│    │筆錄                │              │                │
├──┼──────────┼───────┼────────┤
│ 9  │95.1.19 證人結文    │冒名「乙○○」│屬私文書        │
│    │                    │偽簽署名1 枚、│                │
└──┴──────────┴───────┴────────┘
附表二：
┌──┬──────────┬───────┬────────┐
│編號│簽    署    文    書│偽  造  署  押│備            註│
├──┼──────────┼───────┼────────┤
│ 1  │臺北縣政府警察局板橋│冒名「乙○○」│                │
│    │分局95.4.20 搜索、扣│偽簽署名2 枚、│                │
│    │押筆錄、扣押物品目錄│按捺指印2 枚  │                │
│    │表                  │              │                │
├──┼──────────┼───────┼────────┤
│ 2  │95.4.20 勘察採證同意│冒名「乙○○」│屬私文書        │
│    │書                  │偽簽署名1 枚、│                │
│    │                    │按捺指印1 枚  │                │
├──┼──────────┼───────┼────────┤
│ 3  │臺北縣政府警察局板橋│冒名「乙○○」│屬私文書        │
│    │分局95.4.20 逮捕通知│偽簽署名1 枚、│                │
│    │                    │按捺指印1 枚  │                │
├──┼──────────┼───────┼────────┤
│ 4  │臺北縣政府警察局板橋│冒名「乙○○」│                │
│    │分局95.4.20調查筆錄 │偽簽署名3 枚、│                │
│    │                    │按捺指印8 枚  │                │
├──┼──────────┼───────┼────────┤
│ 5  │臺灣板橋地方法院檢察│冒名「乙○○」│                │
│    │署檢察官95.4.21 訊問│偽簽署名1 枚  │                │
│    │筆錄                │              │                │
└──┴──────────┴───────┴────────┘
